臺灣高等法院民事判決　　　　　　　　　　　　　　九十三年度重上字第一七九號
　　　上　訴　人　財團法人私立親民技術學院
　　　法定代理人　李金桐
　　　訴訟代理人　郭嵩山律師
　　　複代理　人　陳溫紫律師
　　　被上訴　人　翊晟科技股份有限公司
　　　法定代理人　連思義
　　　被上訴　人　東一資訊股份有限公司
　　　法定代理人　鍾喜昌
　　　被上訴　人　前程企業管理有限公司
　　　法定代理人　傅和彥
　　　右三人共同
　　　訴訟代理人　黃振源律師
　　　被上訴　人　甲○○
　　　訴訟代理人　李後政律師
　　　被上訴　人　胡秀雲即全威電器行
　　　訴訟代理人　林富村律師
右當事人間請求債務人異議之訴事件，上訴人對於中華民國九十三年三月五日台灣台
北地方法院九十二年度重訴字第一七三五號第一審判決，提起上訴，本院於中華民國
九十三年六月二十三日言詞辯論終結，判決如下：
    主      文
上訴駁回。
第二審訴訟費用由上訴人負擔。
    事實及理由
一、按原告於判決確定前，得撤回訴之全部或一部。但被告已為本案之言詞辯論者，
    應得其同意，民事訴訟法第二百六十二條第一項訂有明文。查上訴人於九十三年
    六月二日於本院具狀撤回對被上訴人雲捷科技有限公司、楔石企業有限公司之訴
    ，被上訴人於收受上訴人之撤回狀後十日內未提出異議，視為同意其撤回；又，
    上訴人於九十三年六月二十三日言詞辯論期日中，聲明對被上訴人胡秀雲即全威
    電器行部分撤回起訴，惟被上訴人表示不同意，故上訴人對被上訴人胡秀雲即全
    威電器行撤回部分，不生撤回效力。合先敘明。
二、本件上訴人主張：其與被上訴人雲捷公司（已撤回）、翊晟公司、楔石公司（已
    撤回）、東一公司、前程公司、甲○○及全威電器行間之清償債務強制執行事件
    ，上訴人已與各該被上訴人透過召開債務協調會之方式達成協議，欲就系爭債務
    之清償採取五年十期之還款方式，上訴人就系爭債務既已與各被上訴人達成分期
    清償之協議，被上訴人等之債權自因而均未屆清償期，則上訴人自得依強制執行
    法第十四條第一項之規定，請求撤銷被上訴人等依系爭債務向原審法院民事執行
    處聲請之九十一年度執公字第二四八五二號、九十一年度執公字第二四八五四號
    、九十一年度執公字第二四八五五號、九十一年度執公字第二五０六四號、九十
    二年度執公字第二八五二三號、九十二年度執公字第二九四七一號及九十二年度
    執公字第二０二一二五號之強制執行程序等語。被上訴人則以：兩造並未就系爭
    債務有達成分期清償之協議，上訴人不得依強制執行法第十四條第一項之規定請
    求撤銷其等之執行程序等語。
三、原審為上訴人敗訴之判決，上訴人提起上訴，補稱略以：兩造間關於分期清償之
    合意應已成立、生效。分期清償之合意不以製作「和解書」之文書為必要。上訴
    人據兩造合意之清償方式已清償四次，被上訴人未表示不同意，足認兩造已達成
    分期清償之合意等語。求為將原判決廢棄。判決撤銷台灣台北地方法院九十一年
    度執公字第二四八五四號、九十一年度執公字第二五０六四號、九十二年度執公
    字第二八五二三號、九十二年度執公字第二九四七一號、九十二年度執公字第二
    ０二三五號所為之強制執行程序。被上訴人則補陳略稱：協調結果並未能達成和
    解，協調會簽到簿、協調會記錄，充其量在說明兩造間確曾調解，但終未能達成
    和解。被上訴人於協調會中單純沈默，尚無法認定與上訴人成立和解。上訴人所
    為之一部清償，亦不能遽認兩造已成立和解。且被上訴人胡秀雲即全威電器行部
    分，業經執行程序終結。是本件並無消滅或妨礙被上訴人等強制執行請求之事由
    等語，求為駁回上訴。
四、查本件上訴人主張其因積欠債權人即被上訴人翊晟公司、東一公司、前程公司、
    甲○○及全威電器行債務，經被上訴人分別聲請原審法院民事執行處強制執行，
    惟於強制執行程序終結前，經上訴人邀請被上訴人協調，業經達成協議，就系爭
    債務之清償採取五年十期之還款方式，上訴人就系爭債務既已與各被上訴人達成
    分期清償之協議，被上訴人等之債權自因而均未屆清償期，則上訴人自得依強制
    執行法第十四條第一項之規定，提起異議之訴，請求撤銷原審法院民事執行處九
    十一年度執公字第二四八五四號、九十一年度執公字第二五０六四號、九十二年
    度執公字第二八五二三號、九十二年度執公字第二九四七一號及九十二年度執公
    字第二０二三五號之強制執行程序云云。業經本院向台灣台北地方法院民事執行
    處函調九十一年執公字第二四八四五、二五０六四號及九十二年執公字第二０二
    三五、二八五二三、二九四七一號民事執行案卷，查證執行屬實。是本件之爭點
    為：兩造是否業經達成協議，被上訴人同意分期清償是也。茲分述於次：
  (一)按「當事人主張有利於己之事實者，就其事實有舉證之責任。」民事訴訟法第二
    百七十七條第一項定有明文。又，和解係契約之一種，須參與和解之當事人同意
    ，方可認為成立。本件上訴人主張和解關係存在，應就和解契約確已成立之事實
    ，負舉證責任，若其先不能舉證，則被上訴人就其抗辯事實即令不能舉證，或其
    所舉證據尚有疵累，亦應駁回上訴人之請求。
  (二)上訴人主張兩造間已成立和解，係以九十一年十二月二十日、九十二年二月二十
    六日、九十二年四月一日之協調會會議紀錄、票據簽收單等為其論據。惟查九十
    一年十二月二十日、九十二年二月二十六日、九十二年四月一日之協調會會議紀
    錄之「出席人員」欄記載：如簽到篿。惟據上訴人提出九十一年十二月二十日之
    簽到表之簽到欄之簽名，其中被上訴人前程公司為傅國○（影印不清）、翊晟公
    司為孫月琴，均非各該公司之負責人，上訴人並未證明其經公司授予和解之代理
    權；全威電器行及東一公司，則均無人簽到，而被上訴人甲○○，並未列名簽到
    表內。九十二年二月二十六日之簽到表簽到欄之簽名，亦記載為「甲○○（全威
    、統洲），而簽名者為張瑞豪，亦無從證明其簽到之張瑞豪，究係代表何人，是
    否有經參與和解之代理權。九十二年四月一日之協調會簽到表簽到欄之簽名，其
    中被上訴人全威電器行、翊晟公司、東一公司仍然空白，難謂被上訴人公司已參
    與該協調會，或其參與會議之人，業經各該公司之授權。再觀之九十一年十二月
    二十日、九十二年二月二十六日之會議記錄之記載，最後均係「主席結論」，九
    十二年四月一日之協調會會議紀錄，則為「主席致詞」及「廠商個別確認」，並
    無上訴人所謂被上訴人業經同意以五年十期償還之方式和解，有上訴人於原審提
    出之九十一年十二月二十日、九十二年二月二十六日、九十二年四月一日之協調
    會會議紀錄、簽到表可稽（見原審卷第五至十三頁及三三至四一頁、第九七頁）
    。而所謂「主席結論」，係主席個人單方之意見，自不得強加於被上訴人，是其
    主張自無可取。
  (三)再上訴人之九十二年二月二十六日之協議會會議紀錄二、（二）2、（1）所載：
    「和解書內債務金額尚未填列是因為各個廠商的款項都不相同，所以這一部份等
    簽和解書時再個別確認。」（見原審卷第十頁），更已明白表示須另行簽訂和解
    書，益徵被上訴人之抗辯，堪予採信，上訴人主張其已與被上訴人等達成和解云
    云，核無可採。
  (四)末查被上訴人胡秀雲即全威電器行部分，業經原審法院民事執行處發收取命令，
    准許債權人即被上訴人胡秀雲即全威電器行向第三人華南商業銀行收取上訴人之
    存款一百七十萬四千八百一十八元，執行完畢，有被上訴人胡秀雲即全威電器行
    提出之原審法院九十三年五月三十日九十二年度執公字第三○二三五號執行命令
    可稽（見本院卷第九五頁），並為上訴人所不爭執，是被上訴人胡秀雲即全威電
    器行辯稱其與上訴人間從未有任何分期清償之協議，亦未受有任何部分之清償。
    且上訴人提起債務人異議之訴時，雖執行程序尚未終結，而在訴訟進行中執行程
    序已終結，其訴已欠缺權利保護必要之要件等語，即非無據。
  (五)上訴人雖另以被上訴人未於協調會中表示意見，且部分被上訴人並已收受上訴人
    之清償，主張兩造已成立和解云云。惟按「所謂默示之意思表示，係指依表意人
    之舉動或其他情事，足以間接推知其效果意思者而言，若單純之沈默，除有特別
    情事，依社會觀念可認為一定意思表示者外，不得謂為默示之意思表示。」（最
    高法院二十九年度上字第七六二號判例參照）。本件無從依被上訴人之舉動或其
    他情事，足以間接推知被上訴人有默示同意上訴人所為分期清償和解之意思表示
    之情況，抑且上訴人所謂協議、和解無非上訴人單純之意願，自難遽認被上訴人
    未於協調會表示意見，即有默示同意上訴人和解之意思。況上訴人並無權命債權
    人必須參加協調會，亦未證明業經通知債權人即被上訴人參與協調，及其參與協
    調會之人，業經被上訴人授權有為和解之權限；至於受領上訴人即債務人之清償
    ，乃債權人即被上訴人之權利，上訴人復未能證明兩造已達成和解，被上訴人所
    受領之清償，係其分期清償之金額。是被上訴人並無與會之義務，而債權人本有
    受領清償之權利，自難謂被上訴人未為反對之陳述或部分受領清償，即推定其為
    同意為五年十期清償之和解條件，上訴人之上開主張，核無可取。
五、綜上所述，上訴人主張，為不足採，被上訴人抗辯，尚屬可信。從而，上訴人主
    張本於依強制執行法第十四條第一項、第二項規定，請求撤銷原審法院前揭強制
    執行程序，為無理由，不應准許。原審為上訴人敗訴之判決，並無不合。上訴意
    旨指摘原判決不當，求予廢棄改判，為無理由，應予駁回。
六、本件事證已臻明確，兩造其餘之陳述及攻擊防禦方法，經審酌核與判決結果不生
    影響，不再一一論述，併此敘明。
據上論結，本件上訴為無理由，依民事訴訟法第四百四十九條第一項、第七十八條，
判決如主文。
中　　　華　　　民　　　國　　九十三　　年　　　七　　　月　　  七  　　日
                                  民事第三庭
                                      審判長法  官  吳  謙  仁
                                            法  官  魏  大  喨
                                            法  官  連  正  義
正本係照原本作成。
如不服本判決，應於收受送達後二十日內向本院提出上訴書狀，其未表明上訴理由者
，應於提出上訴後二十日內向本院補提理由書狀（均須按他造當事人之人數附繕本）
上訴時應提出委任律師或具有律師資格之人之委任狀；委任有律師資格者，另應附具
律師資格證書及釋明委任人與受任人有民事訴訟法第四百六十六條之一第一項但書或
第二項（詳附註）所定關係之釋明文書影本。
中　　　華　　　民　　　國　　九十三　　年　　　七　　　月　　　八　　　日
　　　　　　　　　　　　　　　　　　　　　　書記官  張  永  中
附註：
民事訴訟法第四百六十六條之一（第一項、第二項）：
對於第二審判決上訴，上訴人應委任律師為訴訟代理人。但上訴人或其他法定代理人
具有律師資格者，不在此限。
上訴人之配偶、三親等內之血親、二親等內之姻親，或上訴人為法人、中央或地方機
關時，其所屬專任人員具有律師資格並經法院認為適當者，亦得為第三審訴訟代理人
。
